【裁判字號】    90,訴,313
【裁判日期】    900308
【裁判案由】    清償債務
【裁判全文】
臺灣高雄地方法院民事判決  九十年度訴字第三一三號
    原      告  台灣土地銀行
    法定代理人  乙○○
    訴訟代理人  丁○○
    被      告  丙○○
    被      告  甲○○
右當事人間請求給付借款事件，本院判決如左：
    主    文
被告應連帶給付原告新台幣佰柒拾壹萬零柒拾參元，及自民國八十九年九月二十二
日起至清償日止，按年息百分之九．Ｏ九計算之利息，並自民國八十九年十月二十二
日起至清償日止，逾期在六個月以內者，按上開利率百分之十，逾期六個月以上者，
按上開利率百分之二十計算違約金。
訴訟費用由被告連帶負擔。
    事    實
甲、原告方面：
一、聲明：求為判決如主文所示。
二、陳述略稱：
（一）、被告丙○○於民國八十四年五月二十二日邀同另一被告甲○○為其連帶保證
        人，於民國八十四年五月二十二日向原告借用新台幣（下同）六百三十萬元
        ，約定借款期限自八十四年五月二十二日起至一Ｏ四年五月二十二日止，並
        自借款日起共分二百四十期，以每月為一期，第一期至第六十期只付利息，
        自第六十一期起按期平均攤還本金，利息依借款餘額計算，如未按期給付，
        即喪失期限利益，全部債務視為到期，利息按原告牌告基本放款利率年息百
        分之八．Ｏ五加七．八碼（每碼百分之Ｏ．二五），計為年利率百分之十計
        算，按如逾期清償，在六個月以內者，按上開利率百分之十，超過六個月以
        上者，按上開利率百分之二十計付違約金。詎被告自八十七年九月二十二日
        起即未按期攤還，則依前揭兩約定，全部債務視為到期，經原告向法院拍賣
        被告之抵押物求償，並依原告指定之抵充次序，先充利息，次充違約金，再
        充原本後，尚欠如主文所示之本利迄未清償，屢向被告催討，均置之不理，
        為此提起本件訴訟。
（二）、依兩造授信約定書第十二條約定，被告對原告所負之各宗債務，合意以台灣
        高雄地方法院為第一審管轄法院。
三、證據：提出借據及授信約定書一紙、本院民事執行處八十八年度執字第三二四五
    Ｏ五強制執行金額分配表一紙、放款帳卡影本四紙、戶籍謄本為證。
乙、被告方面：
一、被告甲○○部分：
（一）、聲明：原告之訴駁回。訴訟費用由原告負擔。
（二）、陳述：
    １、本件主債務人為被告丙○○，被告丙○○有告知要對本件債務負全部清償之
        責，而被告丙○○有正當職業及固定住所，是原告對被告甲○○催討本件債
        務，程序上有重大瑕疵。
    ２、又被告甲○○固不否認八十四年五月二十二日借據上其為連帶保證人之真正
        ，惟當初被告甲○○僅同意連帶保證之期間為一年，況依原告之借款契約書
        ，每年須轉期一次，亦即每年可更改保證人，而自借款迄今，已近六年，原
        告不但不通知轉期，又無法院公證保證人須長期保證而不轉期之公證書，是
        以被告甲○○並無義務負擔本件借款債務。
二、被告丙○○未於言詞辯論期日到場，亦未提出書狀作何聲明或陳述。
    理    由
甲、程序方面：
一、本件被告丙○○經合法通知，無正當理由未於言詞辯論期日到場，核無民事訴訟
    法第三百八十六條所列各款情形，爰依原告之聲請，由其一造辯論而為判決。
二、按訴狀送達後，原告不得將原訴變更或追加他訴。但擴張應受判決事項之聲明者
    ，不在此限。民事訴訟法第二百五十五條第一項第二款定有明文。經查，本件原
    告原依消費借貸及連帶保證之法律關係，起訴主張被告應連帶給付原告三百七十
    萬元及自八十九年八月二十一日起至清償日止，按年息百分之九．三計算之利息
    ，暨自八十九年九月二十一日起至清償日止，逾期六個月以內者，依上開利率百
    分之十，逾期超過六個月以上者，按上開利率百分之二十計付之違約金。嗣於訴
    狀送達被告後，復於九十年三月一日言詞辯論期日，仍依上揭訴訟標的，對被告
    請求如主文所示之金額，此乃不變更訴訟標的而為擴張應受判決事項之聲明，揆
    諸前揭法條說明，自為法之所許，合先敘明。
乙、實體方面：
一、本件原告主張被告丙○○於八十四年五月二十二日邀同另一被告甲○○為其為連
    帶保證人，於民國八十四年五月二十二日向原告借用六百三十萬元，約定借款期
    限自八十四年五月二十二日起至一Ｏ四年五月二十二日止，並自借款日起共分二
    百四十期，以每月為一期，第一期至第六十期只付利息，自第六十一期起按期平
    均攤還本金，利息依借款餘額計算，如未按期給付，即喪失期限利益，全部債務
    視為到期，利息按原告牌告基本放款利率年息百分之八．Ｏ五加七．八碼（每碼
    百分之Ｏ．二五），計為年利率百分之十計算，按如逾期清償，在六個月以內者
    ，按上開利率百分之十，超過六個月以上者，按上開利率百分之二十計付違約金
    。詎被告自八十七年九月二十二日起即未按期攤還，則依前揭兩約定，全部債務
    視為到期，經原告向法院拍賣被告之抵押物求償，並依原告指定之抵充次序，先
    充利息，次充違約金，再充原本後，尚欠如主文所示之本利迄未清償之事實，已
    據其提出借據及授信約定書一紙、本院民事執行處八十八年度執字第三二四五Ｏ
    五強制執行金額分配表一紙、放款帳卡影本四紙、戶籍謄本為證，核屬相符，且
    被告丙○○經合法通知，亦未到庭爭執或為異議，自堪信為真實。
二、被告甲○○雖辯稱：本件債務之主債務人為被告丙○○，被告丙○○有告知要對
    本件債務負全部清償之責，而被告丙○○有正當職業及固定住所，是原告對被告
    甲○○催討本件債務，程序上有重大瑕疵。又被告甲○○固不否認八十四年五月
    二十二日借據上其為連帶保證人之真正，惟當初被告甲○○僅同意連帶保證之期
    間為一年，況依原告之借款契約書，每年須轉期一次，亦即每年可更改保證人，
    而自借款迄今，已近六年，原告不但不通知轉期，又無法院公證保證人須長期保
    證而不轉期之公證書，是以被告甲○○並無義務負擔本件借款債務云云。
三、按數人負同一債務，明示對於債權人各負全部給付之責任者，為連帶債務。連帶
    債務之債權人，得對於債務人中一人，或數人，或其全體，同時或先後請求全部
    或一部之給付。連帶債務未全部履行前，全體債務人仍負連帶責任。民法第二百
    七十二條第一項、第二百七十三條分別定有明文。
四、經查，本件被告甲○○對於其為本件借款債務之連帶保證人一事，並不爭執，則
    縱被告丙○○告知對本件債務負全部清償之責屬實，惟本件被告甲○○並非普通
    保證人，對原告並無先訴抗辯權，是原告仍得於連帶債務未全部履行前，對連帶
    保證人被告甲○○及被告丙○○同時請求全部給付。又查，本件借據上及兩造授
    信約定書內，並無載明被告甲○○僅負一年之連帶保證責任，且原告亦否認被告
    甲○○於簽立連帶保證人之初，表明僅負一年連帶保證之責，而被告甲○○又無
    法舉證以實其說，是被告甲○○所辯，不足採信。
五、從而，原告依消費借貸及連帶保證契約請求被告連帶給付借款三百七十一萬零七
    十三元，及自民國八十九年九月二十二日起至清償日止，按年息百分之九．Ｏ九
    計算之利息，並自民國八十九年十月二十二日起至清償日止，逾期在六個月以內
    者，按上開利率百分之十，逾期六個月以上者，按上開利率百分之二十計算違約
    金，於法並無不合，應予准許。
六、據上結論，本件原告之訴為有理由，依民事訴訟法第三百八十五條第一項前段，
    第八十五條第二項，判決如主文。
中      華      民      國    九十      年      三      月      八      日
                              臺灣高雄地方法院民事第五庭
                                  法      官
右為正本係照原本作成。
如對本判決上訴，須於判決送達後廿日內向本院提出上訴狀。
中      華      民      國    九十      年      三      月      九      日
~B法院書記官  陳淑女


司法院資訊處製作；財團法人民間司法改革基金會備份。
